【裁判字號】    99,聲,578
【裁判日期】    991011
【裁判案由】    聲請發還扣押物
【裁判全文】
臺灣宜蘭地方法院刑事裁定               99年度聲字第578號
聲  請  人  乙○
被      告  甲○○
上列聲請人因被告違反毒品危害防制條例案件（99年度矚訴字第
1號），聲請發還扣押物，本院裁定如下：
    主  文
聲請駁回。
    理  由
一、聲請意旨略以：聲請人乙○所有之「盛豐號」漁船係於民國
    99年6月8日起以每月新臺幣2萬元之租金出租予被告甲○○
    ，供被告甲○○捕撈魚獲使用，未料被告甲○○蓄意欺蒙聲
    請人，竟駕駛該漁船運輸愷他命，並於99年7月15日為警查
    獲，「盛豐號」漁船因此遭扣押至今，然聲請人與被告甲○
    ○所涉運輸第三級毒品犯行並無關連，而聲請人為購買「盛
    豐號」漁船至今仍負債，並育有2名幼子亟需扶養，聲請人
    之夫工作不穩定，家中經濟全賴聲請人外出打工及該漁船之
    租金，是該漁船乃聲請人多年心血積蓄，亦為全家維生之所
    寄，故請求發還予聲請人等語。
二、按可為證據或得沒收之物，得扣押之。扣押物若無留存之必
    要者，不待案件終結，應以法院之裁定或檢察官命令發還之
    ；其係贓物而無第三人主張權利者，應發還被害人。扣押物
    因所有人、持有人或保管人之請求，得命其負保管之責，暫
    行發還，刑事訴訟法第133條第1項、第142條定有明文。而
    所謂扣押物無留存之必要者，乃指非得沒收之物，且又無留
    作證據之必要者，始得依前開規定發還。惟倘扣押物尚有留
    存之必要者，即得不予發還。又該等扣押物有無留存之必要
    ，並不以經確認可為證據或係得沒收之物為必要。
三、經查：被告甲○○因涉毒品危害防制條例案件，於99年7月
    15日8時20分，經警持本院所核發之搜索票，至宜蘭縣蘇澳
    港停泊之「盛豐號」漁船執行搜索查獲，並扣得第三級毒品
    愷他命477包、「盛豐號」漁船1艘、行動電話4支、衛星電
    話1支，此有本院99年度聲搜字第231號搜索票1張、行政院
    海岸巡防署海洋巡防總局第16海巡隊搜索扣押筆錄及扣押物
    品目錄表1份在卷可稽。又被告甲○○所涉毒品危害防制條
    例案件業經臺灣宜蘭地方法院檢察署檢察官提起公訴，並由
    本院以99年度矚訴字第1號案件審理在案，而檢察官復以「
    盛豐號」漁船作為起訴被告甲○○犯罪事實之證物，是有關
    前揭扣押之「盛豐號」漁船與本案案情是否確有關連及關連
    性之強度，尚待於審理期日中調查確認後，始得予以判定，
    故在本院審理終結前，上開扣押物仍有留存之必要，自不宜
    發還。聲請人僅稱扣押之「盛豐號」漁船屬其所有，且係其
    賴以維生之物，無扣押之必要云云，並非動搖必要性之適當
    理由，所請發還扣押物，自難准許，應予駁回。
四、依刑事訴訟法第220條，裁定如主文。
中    華    民    國    99    年    10    月    11    日
                  刑事第二庭  審判長法  官  林惠玲
                                    法  官  劉家祥
                                    法  官  蘇錦秀
以上正本證明與原本無異。
如不服本裁定，應於裁定送達後5日內向本院提出抗告狀。（需
附繕本）
                                    書記官  林慶生
中    華    民    國    99    年    10    月    13    日

司法院資訊處製作；財團法人民間司法改革基金會備份。
